【裁判字號】    93,訴,22
【裁判日期】    920227
【裁判案由】    違反毒品危害防制條例
【裁判全文】
臺灣新竹地方法院刑事判決                            九十三年度訴字第二二號
    公  訴  人  臺灣新竹地方法院檢察署檢察官
    被      告  乙○○
右列被告因違反毒品危害防制條例案件，經檢察官提起公訴（九十二年度毒偵字第九
七二號），本院依簡式審判程序判決如左：
    主  文
乙○○連續施用第一級毒品，處有期徒刑捌月，扣案之第一級毒品海洛因貳包（合計
淨重壹點壹柒公克，包裝重壹點參肆公克，純度百分之參拾肆點壹貳，純質淨重零點
肆零公克）、第一級毒品海洛因貳包（淨重壹點肆伍公克，包裝重零點伍壹公克）、
含第一級毒品海洛因殘渣袋貳個（量微無法分離），均沒收銷燬之，注射針筒貳支、
分裝袋壹佰伍拾只、分裝吸管貳支、毒品交易帳冊壹本，均沒收之；又連續施用第二
級毒品，處有期徒刑陸月，扣案之第二級毒品安非他命壹包（毛重零點肆公克）沒收
銷燬之，吸食器壹組、分裝袋壹佰伍拾只、分裝吸管貳支、毒品交易帳冊壹本，均沒
收之；應執行有期徒刑壹年，扣案之第一級毒品海洛因貳包（合計淨重壹點壹柒公克
，包裝重壹點參肆公克，純度百分之參拾肆點壹貳，純質淨重零點肆零公克）、第一
級毒品海洛因貳包（淨重壹點肆伍公克，包裝重零點伍壹公克）、含第一級毒品海洛
因殘渣袋貳個（量微無法分離）、第二級毒品安非他命壹包（毛重零點肆公克），均
沒收銷燬之，注射針筒貳支、吸食器壹組、分裝袋壹佰伍拾只、分裝吸管貳支、毒品
交易帳冊壹本，均沒收之。
    事  實
一、乙○○前因施用毒品案件，經依本院八十八年度毒聲字第二七六九號裁定送觀察
    、勒戒後，認有繼續施用毒品之傾向，由本院以八十九年度毒聲字第三五二號裁
    定送強制戒治，嗣經成效評定合格，無繼續戒治之必要，再由本院以八十九年度
    毒聲字第二○九六號裁定停止戒治，所餘戒治期間付保護管束，並於九十年一月
    二十九日保護管束期滿，且於九十年二月十五日經臺灣新竹地方法院檢察署檢察
    官以九十年度戒毒偵字第二四號不起訴處分確定。詎其仍不知悔改，基於施用第
    一級毒品海洛因之概括犯意，自九十二年八月中旬不詳時日起至同年九月十八日
    止，連續在新竹市○區○○里○○鄰○○路○段二一四巷三四弄四三號住處，以
    針筒注射方式，施用第一級毒品海洛因多次。又另行起意，基於施用第二級毒品
    安非他命之概括犯意，自九十二年八月底不詳時日起至同年九月初不詳時日止，
    連續在新竹市○區○○里○○鄰○○路○段二一四巷三四弄四三號住處，以將第
    二級毒品安非他命置於吸食器內燒烤吸食煙霧之方式，施用第二級毒品安非他命
    多次。嗣於九十二年九月十九日二十時許，在上址為警查獲，並扣得第一級毒品
    海洛因二包（合計淨重一點一七公克，包裝重一點三四公克，純度百分之三十四
    點一二，純質淨重零點四○公克）、第一級毒品海洛因二包（淨重一點四五公克
    ，包裝重零點五一公克）、含第一級毒品海洛因殘渣袋二個（量微無法分離）、
    第二級毒品安非他命一包（毛重零點四公克）、注射針筒二支、吸食器一組、分
    裝袋一百五十只、分裝吸管二支、毒品交易帳冊一本等物，始悉上情。旋因再犯
    本件施用第一級、第二級毒品案件，經本院以九十二年度毒聲字第七一七號裁定
    送強制戒治。
二、案經新竹市警察局移送臺灣新竹地方法院檢察署檢察官偵查起訴。
    理  由
一、本件被告乙○○所犯毒品危害防制條例第十條第一項、第二項之施用第一級毒品
    海洛因及第二級毒品安非他命罪，均非死刑、無期徒刑、最輕本刑為三年以上有
    期徒刑之罪，或高等法院管轄第一審之案件，被告於本院準備程序進行中，就被
    訴事實為有罪之陳述，經本院合議庭認合於新修正刑事訴訟法第二百七十三條之
    一第一項之規定，裁定進行簡式審判程序，合先敘明。
二、訊據被告乙○○對於右揭時地施用第一級毒品海洛因及第二級毒品安非他命之事
    實，於本院準備程序中及審理時坦承不諱（本院卷第二一頁、第二七頁至第二八
    頁），且查：
(一)、並有第一級毒品海洛因二包（合計淨重一點一七公克，包裝重一點三四公克，純
    度百分之三十四點一二，純質淨重零點四○公克）、第一級毒品海洛因二包（淨
    重一點四五公克，包裝重零點五一公克）及第二級毒品安非他命一包（毛重零點
    四公克）扣案可資佐證，而被告經查獲之物品，送法務部調查局鑑定，結果確認
    係第一級毒品海洛因，亦有法務部調查局九十二年十一月十一日調科壹字第一○
    ○○○一九三五號鑑定通知書乙份（偵卷第五六頁）附卷可參，足證被告自白查
    獲物為第一級毒品海洛因，確與事實相符。
(二)、被告於九十二年九月十九日為警查獲時所採尿液，經送檢驗結果確呈嗎啡陽性反
    應，亦有國防部憲兵司令部刑事鑑識中心九十二年十一月五日（九二）宇鑑字第
    一四七九七號鑑驗通知書乙份（偵卷第五三頁）在卷可稽，此外，並有含第一級
    毒品海洛因殘渣袋二個（量微無法分離）、注射針筒二支、吸食器一組、分裝袋
    一百五十只、分裝吸管二支、毒品交易帳冊一本等物扣案可佐，足徵被告自白非
    法施用第一級毒品海洛因，與第二級毒品安非他命亦與事實相符。
(三)、再被告前因施用毒品案件，經依本院八十八年度毒聲字第二七六九號裁定送觀察
    、勒戒後，認有繼續施用毒品之傾向，復由本院以八十九年度毒聲字第三五二號
    裁定送強制戒治，嗣經成效評定合格，無繼續戒治之必要，再由本院以八十九年
    度毒聲字第二○九六號裁定停止戒治，所餘戒治期間付保護管束，並於九十年一
    月二十九日保護管束期滿，且經臺灣新竹地方法院檢察署檢察官以九十年度戒毒
    偵字第二四號不起訴處分確定，有臺灣新竹地方法院檢察署檢察官九十年度戒毒
    偵字第二四號處分書、臺灣高等法院被告全國前案紀錄表及臺灣新竹地方法院檢
    察署刑案資料查註紀錄表各乙份附卷可證。
(三)、綜上，本件事證明確，被告二犯施用毒品之犯行堪予認定，應依法論科。
三、查被告乙○○行為後，新修正之毒品危害防制條例業已於九十三年一月九日施行
    （該條例早已於九十二年七月九日修正公布，依該條例第三十六條規定，自公布
    後六個月施行），關於初犯施用第一級或第二級毒品，經觀察勒戒後，認無繼續
    施用毒品傾向，而經檢察官為不起訴處分後，再犯施用第一級或第二級毒品之罪
    者，依修正前毒品危害防制條例第二十條第三項前段規定，須再經觀察勒戒後，
    認有繼續施用毒品之傾向者，方得依法追訴、審判，而依修正後毒品危害防制條
    例第二十三條規定，只要再犯施用第一級或第二級毒品之罪，檢察官即得依法追
    訴，無須再經觀察勒戒之評估結果是否有繼續施用毒品傾向而為不同之處置，因
    此無論是依照修正前或修正後之規定，本案均得由檢察官依法追訴並由法院依法
    審判。再者，關於施用第一級毒品及第二級毒品之刑罰規定，不論條次、法定刑
    度均無變更，是依修正後毒品危害防制條例第三十五條第一項第三款規定，法院
    自應依修正後規定為裁判，併此敘明。
四、按海洛因與安非他命分屬毒品危害防制條例第二條第二項第一款所列之第一級毒
    品及同條項第二款所列之第二級毒品，核被告乙○○所為，係分別違反毒品危害
    防制條例第十條第一項之施用第一級毒品罪及同條第二項之施用第二級毒品罪。
    其分別持有第一級毒品、第二級毒品之低度行為，應為施用第一級毒品、第二級
    毒品之高度行為所吸收，不另論罪。又被告先後分別多次施用第一級毒品及多次
    施用第二級毒品，時間緊接，所犯之罪名及犯罪構成要件均相同，顯均係基於概
    括犯意反覆為之，均為連續犯，應均依刑法第五十六條之規定，分別以一罪論，
    並均加重其刑。再被告所犯之前開二罪之施用方式顯不相同，可見被告所為二罪
    間之犯意各別、行為互異，應分論併罰。爰審酌被告已有違反毒品危害防制條例
    之前科，仍無視法令之禁止，前已因施用毒品案件，經觀察、勒戒及強制戒治，
    竟再度施用足以導致精神障礙及生命危險之成癮性毒品，經施以觀察勒戒、戒治
    仍無法使其戒斷毒癮，足見其缺乏拒用毒品之決心及悔改之意，兼以施用毒品危
    害施用者之神經中樞，使施用者產生幻聽及幻想之症狀，不僅對施用者之健康產
    生不良之影響，同時因幻聽及幻想結果亦可能使施用者對周遭之人施暴，對公共
    秩序產生危害，及其施用次數，犯後坦承犯行之態度等一切情狀，分別量處如主
    文所示之刑，並定其應執行之刑。
五、扣案之第一級毒品海洛因二包（合計淨重一點一七公克，包裝重一點三四公克，
    純度百分之三十四點一二，純質淨重零點四○公克）、第一級毒品海洛因二包（
    淨重一點四五公克，包裝重零點五一公克）、含第一級毒品海洛因殘渣袋二個（
    量微無法分離）、第二級毒品安非他命一包（毛重零點四公克），均屬違禁物，
    不問屬於被告與否，均應依毒品危害防制條例第十八條第一項前段之規定，沒收
    銷燬之；又扣案之注射針筒二支、吸食器一組、分裝袋一百五十只、分裝吸管二
    支、毒品交易帳冊一本，均係被告所有且供施用或分裝毒品之用，業據被告供承
    在卷（本院卷第二八頁），自均應依刑法第三十八條第一項第二款，宣告沒收。
六、據上論斷，應依刑事訴訟法第二百七十三條之一第一項、第二百九十九條第一項
    前段，修正後毒品危害防制條例第十條第一項、第二項、第十八條第一項前段、
    第三十五條第一項第三款，刑法第十一條前段、第五十六條、第五十一條第五款
    、第三十八條第一項第二款，判決如主文。
本案經檢察官甲○○到庭執行職務。
中      華      民      國    九十二    年      二      月    二十七    日
                          臺灣新竹地方法院刑事第二庭
                                  法  官   楊數盈
右正本證明與原本無異。
如不服本判決，應於判決送達後十日內向本院提出上訴狀( 應附繕本 )，上訴於臺灣
高等法院。
                                  書記官   沈藝珠
中      華      民      國    九十二    年      二      月    二十七    日
附錄本案論罪科刑法條全文：
修正後毒品危害防制條例第十條：
施用第一級毒品者，處六月以上五年以下有期徒刑。
施用第二級毒品者，處三年以下有期徒刑。


司法院資訊處製作；財團法人民間司法改革基金會備份。
